臺灣屏東地方法院刑事判決　　　　　　　109年度易字第619號
公　訴　人　臺灣屏東地方檢察署檢察官
被　　　告　吳季哲



上列被告因竊盜案件，經檢察官提起公訴（109 年度偵字第618
號），本院判決如下：
    主  文
吳季哲無罪。
    理  由
一、公訴意旨略以：被告吳季哲意圖為自己不法之所有，基於竊
    盜之犯意，於民國107 年1 月24日18時至翌（25）日11時間
    之某時，在屏東縣南州鄉濫頭段之蓮霧園內，徒手竊取被害
    人莊○○所有之蓮霧約40至50斤（價值約新臺幣【下同】3,
    000 元）得手。因認被告涉犯刑法第320 條第1 項之竊盜罪
    嫌等語。
二、按犯罪事實應依證據認定之，無證據不得認定犯罪事實；不
    能證明被告犯罪者，應諭知無罪之判決，刑事訴訟法第154
    條第2 項、第301 條第1 項分別定有明文。而認定犯罪事實
    所憑之證據，雖不以直接證據為限，間接證據亦包括在內，
    然而無論直接或間接證據，其為訴訟上之證明，須於通常一
    般之人均不致有所懷疑，而得確信其為真實之程度者，始得
    據為有罪之認定，倘其證明尚未達到此一程度，而有合理之
    懷疑存在時，致無從形成對被告有罪之確信，則根據「罪證
    有疑，利於被告」之證據法則，即應由法院諭知被告無罪之
    判決（最高法院76年台上第4986號判例意旨參照）。再者，
    檢察官對於起訴之犯罪事實，仍應負提出證據及說服之實質
    舉證責任。倘其所提出之證據，不足為被告有罪之積極證明
    ，或其指出證明之方法，無從說服法院以形成被告有罪之心
    證，基於無罪推定之原則，自應為被告無罪判決之諭知（最
    高法院92年度台上字第128 號判決意旨參照）。又事實審法
    院對於證據之取捨，依法雖有自由判斷職權，然積極證據不
    足以證明犯罪事實時，被告之抗辯或反證，縱屬虛偽，仍不
    能以此資為積極證據應予採信之理由（最高法院109 年度台
    上字第2311號判決意旨參照）。
三、公訴意旨認被告涉犯竊盜罪嫌，無非係以被害人於警詢中之
    指述，及屏東縣政府警察局東港分局扣押物品清單、內政部
    警政署刑事警察局鑑定書、刑事案件證物採驗紀錄表、現場
    照片等證據資料為其主要論據。訊據被告固對於本案所採得
    之2 個菸蒂，經送驗比對DNA-STR 型別之結果與其相符一節
    ，並不爭執，惟堅詞否認有何公訴意旨所指竊盜之犯行，辯
    稱：我不知道為何現場有我的菸蒂，我從未去過現場等語（
    本院卷第60、124 頁）。經查：
  ㈠警方於108 年11月間因被告另案遭妨害自由、傷害等案件，
    將該案相關證物送請內政部警政署刑事警察局鑑定，比對出
    被告DNA-STR 型別與屏東縣警察局東港分局107 年3 月11日
    屏警東分偵諺字第0000000 號刑事案件證物採驗紀錄表送檢
    「莊○○蓮霧園遭竊盜案」之2 個菸蒂上DNA-STR 型別相符
    等情，為被告所不爭執（本院卷第60頁），並有屏東縣政府
    警察局東港分局扣押物品清單、內政部警政署刑事警察局10
    8 年11月14日刑生字第1080089626號、109 年2 月7 日刑生
    字第1088030169號鑑定書、刑事案件證物採驗紀錄表等件在
    卷可按（警卷第13至23頁；偵卷第21至27頁）。是上開事實
    ，堪以認定。
  ㈡而有關發現蓮霧遭竊後之報案經過及上開菸蒂採集過程之情
    形，據證人即被害人莊○○於警詢及本院審理時證稱：我於
    107 年1 月25日11時許，發現我所管理坐落於南州鄉濫頭段
    土地上之蓮霧園（下稱案發現場）遭竊後有報警，警察到現
    場後有勘查，菸蒂是我先生發現的等語（警卷第6 頁；本院
    卷第129 頁），核與員警製作之職務報告中記載：被害人莊
    ○○至本所報案後，經警陪同至現場採證，現場發現菸蒂，
    通知偵查隊帶回比對並當場紀錄及留下聯絡方式等內容大致
    相符（本院卷第95頁），並有現場蒐證照片在卷可佐（警卷
    第11至12頁），足認前揭與被告DNA-STR 型別相符之2 個菸
    蒂，確實是遺留於案發現場為被害人配偶及員警發現後，拾
    回派出所內進行後續生物跡證比對存檔無訛。
  ㈢然證人莊○○於本院審理時復證稱：我會知道蓮霧遭人竊取
    ，是因為前一天下午我採收一些蓮霧放在樹旁，隔天早上去
    蓮霧園看的時候，發現我採收的那些蓮霧都不見了，且我看
    到樹上有徒手攀折蓮霧的痕跡，與我以剪刀採收蓮霧的方式
    不同等語（本院卷第126 頁）。足見被害人雖有提及如何發
    現蓮霧遭竊等情，然其終究未親眼目睹竊賊行竊蓮霧之過程
    ，而無法提供竊盜行為人之性別、形貌特徵等資訊以供追查
    。是被害人之證詞至多僅能證明上開蓮霧遭竊之事實，尚難
    遽為對被告不利之認定。
  ㈣另依證人莊○○證述：緊鄰馬路邊的蓮霧園是別人的，照片
    中工寮旁的才是我的蓮霧園，小路是可以進出工寮的農路等
    語（本院卷第127 至128 頁），並佐以屏東縣政府警察局東
    港分局109 年10月28日東警偵字第10932099800 號函附現場
    勘查照片，及公訴檢察官當庭提出之GOOGLE MAP拍攝圖像（
    本院卷第71至91、139 至147 頁），雖可見被害人種植蓮霧
    之地點，並非緊鄰大馬路旁，而需由農路再往內進入始能到
    達，位置實屬偏僻，一般人不太會造訪該地。然該地點雖屬
    偏僻，但被害人之蓮霧園並未以圍籬或其他安全設施加以圈
    圍區隔，一般人尚可自行進出一節，亦據證人莊○○證述在
    卷（本院卷第130 頁），是遭竊地點仍係一般人可通行之開
    放場所，並非封閉之處所，故於被害人蓮霧園內所採集2 個
    菸蒂上之DNA-STR 型別雖與被告之DNA-STR 型別相符，惟至
    多僅得認為被告曾在該蓮霧園內逗留，惟其逗留之原因不一
    而足，自難僅以該菸蒂上之DNA-STR 型別與被告之DNA-STR
    型別相符，即遽認被告有於上開時地竊取上開蓮霧之犯行。
    況證人莊○○復證稱：2 個菸蒂都是在同1 棵蓮霧樹下找到
    的，那1 棵蓮霧樹並非是我前1 天採收蓮霧放置的地方；至
    於菸蒂旁的蓮霧樹上之蓮霧有無被竊取，我已無印象了等語
    （本院卷第128 至130 頁），是菸蒂遺留之位置既非在被害
    人採收完成放置蓮霧之地點周圍，亦無證據證明該菸蒂所在
    位置旁之蓮霧樹有遭竊取蓮霧的狀況，則本案被告是否真有
    竊取被害人之蓮霧，亦非無疑。
  ㈤再者，竊賊於行竊過程中均會掩飾隱匿自己之身分，且盡可
    能地減少在竊盜現場逗留的時間，該舉動均係為降低自己可
    能遭他人察覺進而被逮捕之風險，並可避免留下太多跡證供
    檢警後續追查。然查本案案發現場，不但遺留有菸蒂，數量
    更達到2 個，顯然與上開一般人對於竊賊特性之認知有所未
    合。從而，尚難僅憑於案發現場所採集到之2 個菸蒂上的DN
    A-STR 型別與被告之DNA-STR 型別相符，即認被告涉有公訴
    意旨所指之竊盜犯行。
四、綜上所述，被告所辯未曾到過案發現場云云，雖不可採，然
    檢察官認被告涉犯竊盜罪嫌所憑之證據，既存在有上開疑點
    ，尚未達於通常一般之人均不致有所懷疑，而得確信其為真
    實之程度，自不能遽認被告確有被訴之犯行。此外，檢察官
    復未提出其他積極證據，資以證明被告確有其所指之犯行，
    揆諸首揭法律規定及最高法院判例、判決意旨，本院自應為
    被告無罪判決之諭知。
據上論斷，應依刑事訴訟法第301 條第1 項前段，判決如主文。
本案經檢察官鍾佩宇提起公訴，檢察官何克昌到庭執行職務。
中    華    民    國   110    年    10    月    29    日
                  刑事第六庭  審判長法  官  程士傑
                                    法  官  蕭筠蓉
                                    法  官  陳一誠
以上正本證明與原本無異。
如不服本判決應於收受判決後20日內向本院提出上訴書狀，並應
敘述具體理由；其未敘述上訴理由者，應於上訴期間屆滿後20日
內向本院補提理由書（均須按他造當事人之人數附繕本）「切勿
逕送上級法院」。
中    華    民    國   110    年    11    月    2     日
                                    書記官  陳佳迪